【裁判字號】    97,中簡上,1118
【裁判日期】    980206
【裁判案由】    詐欺
【裁判全文】
臺灣臺中地方法院刑事判決          97年度中簡上字第1118號
上訴人 即
被     告  丙○○
上列上訴人即被告因詐欺案件，不服臺灣臺中地方法院臺中簡易
庭97年度中簡字第3402號中華民國97年10月28日第一審簡易判決
（聲請簡易判決處刑案號：臺灣臺中地方法院檢察署97年度偵字
第13387號），提起上訴及檢察官聲請本院併案審理（97年度偵
字第27733號），本院判決如下：
    主    文
上訴駁回。
丙○○緩刑貳年。
    犯罪事實及理由
一、本案經本院審理結果，認第一審簡易判決認事、用法及量刑
    均無不當，應予維持，並引用臺灣臺中地方法院檢察署檢察
    官聲請簡易判決處刑書、移送併辦意旨書及本院第一審簡易
    判決書記載之犯罪事實、證據及理由（如附件一、二）。
二、本件上訴意旨略以：被告即上訴人丙○○領有中度精神障礙
    之身心障礙手冊，請求予以撤銷原判從輕量刑等語。惟本院
    按，關於刑之量定，係實體法上賦予法院得為自由裁量之事
    項，苟已斟酌刑法第57條各款所列情狀，而未逾越法定刑度
    ，或濫用其權限，即不得任意指摘為違法（最高法院72年度
    台上字第6696號、75年度台上字第70 33號等判例要旨及95
    年度台上字第7315號、95年度台上字第7364號等判決要旨供
    參）；又在同一犯罪事實與情節，如別無其他加重或減輕之
    原因，下級審法院量定之刑，亦無過重或失輕之不當情形，
    則上級審法院對下級審法院之職權行使，原則上應予尊重（
    最高法院85年度台上字第2446號判決要旨供參）。查本件被
    告所犯之刑法第30條第1項前段、第339條第1項之幫助詐欺
    取財罪，其法定本刑為「5年以下有期徒刑、拘役或科或併
    科1千元以下罰金」，且依刑法第30條第2項規定「得按正犯
    之刑減輕之」，而原審依被告所犯本案之具體情節及個別情
    況，依其職權行使，於法定刑度內量處被告有期徒刑3月，
    並諭知如易科罰金，以新臺幣1000元折算一日，要無任何罪
    刑顯不相當之處，實難謂原審有何違法失當可言。從而，
    本件原審審酌被告各種情狀，所諭知判處及減得之刑度，尚
    稱妥適，上訴人以原審量刑過重為由而提起上訴，請求本院
    予以撤銷改判，為無理由。
三、查被告前未曾因故意犯罪受有期徒刑以上刑之宣告，有臺灣
    臺中地方法院檢察署刑案資料查註紀錄表及臺灣高等法院被
    告前案紀錄表在卷可按，被告經此教訓，當知警惕而無再犯
    之虞，本院爰審被告未曾受有期徒刑以上刑之宣告，且犯後
    坦承犯行，已有悔意，而被告本人係因謀職過程中一時失慮
    ，而誤罹刑章，在本案中亦未獲取任何實質利益，其惡性不
    大，念及被告領有中度精神障礙之身心障礙手冊，生活本屬
    艱困，本院認為司法不應為難在艱困生活而圖生存之小民，
    本院綜核各情，認所宣告之刑，以暫不執行為適當，併予宣
    告緩刑二年，以啟自新。
四、至於檢察官聲請併予審理及97年度偵字第27733號之部分，
    與本案聲請簡易判決決處刑所載犯罪事實係屬同一事實，自
    應併予審理，附此敘明。
五、據上論斷，應依刑事訴訟法第455條之1第1項、第3項、第37
    3條、第368條，刑法第74條第1項第1款，判決如主文。
中    華    民    國    98    年     2    月     6    日
                  刑事第十二庭  審判長法  官  楊萬益
                                      法  官  蔡建興
                                      法  官  劉邦繡
以上正本證明與原本無異
不得上訴
                                      書記官  何俞瑩
中    華    民    國    98    年     2    月     6     日
【附件一】臺灣臺中地方法院刑事簡易判決        97年度中簡
字第3402號聲  請  人  臺灣臺中地方法院檢察署檢察官被
  告  丙○○  男（民國○○年○月○○日生）
                    身分證統一編號：Ｚ000000000號
                    住臺中市西屯區○○○街20號
上列被告因詐欺案件，經檢察官聲請以簡易判決處刑（97年度偵
字第16614號），本院判決如下：
    主  文
丙○○幫助意圖為自己不法之所有，以詐術使人將本人之物交付
，處有期徒刑參月，如易科罰金，以新臺幣壹仟元折算壹日。
    犯罪事實及理由
一、本件犯罪事實及證據，均引用檢察官聲請簡易判決處刑書之
    記載（如附件）。
二、按刑法上之幫助犯，係對於犯罪與正犯有共同之認識，而以
    幫助之意思，對於正犯資以助力，而未參與實施犯罪之行為
    者而言（最高法院75年度台上字第1509號、84年度台上字第
    5998號、88年度台上字第1270號判決參照）。本件被告將帳
    戶之存摺、提款卡及密碼提供予詐欺集團之不詳年籍、姓名
    之詐欺成員使用，雖使該成員得基於詐欺取財之犯意，向被
    害人施以詐術，致使被害人陷於錯誤，匯款至被告所提供之
    上開帳戶內，而遂行其詐欺取財之犯行，惟如前述，被告單
    純提供帳戶供人使用之行為，並不等同於向被害人施以欺罔
    之詐術行為，且亦無證據證明被告有參與詐欺取財犯行之構
    成要件行為，是揆諸前揭說明，核被告所為，係犯刑法第30
    條第1項前段、第339條第1項之幫助詐欺取財罪。又被告並
    未實際參與詐欺犯行，所犯情節較正犯輕微，爰依刑法第30
    條第2項規定，減輕其刑。爰審酌被告雖未實際參與詐欺取
    財犯行，但其提供帳戶供不法犯罪集團使用，不僅造成執法
    機關不易查緝犯罪行為人，嚴重危害社會治安，助長社會犯
    罪風氣，更造成被害人求償上之困難，行為實屬不該，及被
    害人遭詐騙之金額等一切情狀，量處如主文所示之刑，並參
    酌本件犯罪情節，被告之智識程度及經濟狀況等情，諭知以
    新臺幣1,000元折算1日之易科罰金折算標準，以資懲儆。
三、依刑事訴訟法第449條第1項前段、第3項、第454條第2項，
    刑法第30條第1項前段、第2項、第339條第1項、第41條第1
    項前段，刑法施行法第1條之1，逕以簡易判決處如主文所示
    之刑。
四、如不服本判決，得自判決送達之日起10日內，以書狀敘述理
    由，向本院提起上訴（須附繕本）。
中    華    民    國    97    年    10    月    28    日
                  臺中簡易庭    法  官  陳玉聰
以上正本證明與原本無異。
                                書記官  吳彩華
中    華    民    國    97    年    10    月    28    日
附錄本判決論罪科刑之法條：
刑法第30條幫助他人實行犯罪行為者，為幫助犯。雖他人不知幫
助之情者，亦同。
幫助犯之處罰，得按正犯之刑減輕之。
刑法第339條第1項意圖為自己或第三人不法之所有，以詐術使人
將本人或第三人之物交付者，處5年以下有期徒刑、拘役或科或
併科1千元以下罰金。
臺灣臺中地方法院檢察署檢察官聲請簡易判決處刑書
                                     97年度偵字第16614號
    被  告  丙○○  男  28歲（民國○○年○月○○日生）
                    住臺中市西屯區○○○街20號
                    國民身分證統一編號：Ｚ000000000號
上列被告因詐欺案件，業經偵查終結，審酌情節，認宜聲請以簡
易判決處刑，茲敘述犯罪事實及證據並所犯法條如下：
            犯罪事實
一、丙○○能預見將自己所有之金融機構存款帳戶存摺、金融卡
    （含密碼）交付予不詳身分之人使用，足供他人作為詐欺取
    財等財產犯罪款項出入之工具，其竟仍基於幫助他人詐欺取
    財之未必故意，於民國97年6月4日某時，前往彰化銀行西屯
    分行開立存款帳戶（帳號000000000000號）後，即於同日在
    臺中市○○○街某處，將該帳戶之存摺、金融卡（含密碼）
    、身分證影本交予自稱為業務員之真實姓名年籍不詳成年男
    子使用，容任該男子或其共犯作為向他人詐欺取財之工具。
    該男子取得上開帳戶資料後，即與所屬之犯罪集團成員共同
    基於意圖為自己不法所有之犯意聯絡，於97年6月4日20時許
    ，撥打電話向乙○○詐稱為網路書店客服人員，告知其所辦
    理之轉帳設定為分期付款，須前往自動櫃員機設定取消，致
    使乙○○陷於錯誤，於同日23時9分許，在彰化銀行北屯分
    行所設置有現金存入功能之自動櫃員機，依指示將新臺幣（
    下同）5萬7000元存入丙○○所有之上開帳戶，嗣經乙○○
    發覺受騙，報警處理，而查悉上情（乙○○受詐欺部分另有
    1帳戶，另由警調查）。
二、案經臺中市警察局第六分局報告偵辦。
            證據並所犯法條
一、訊據被告丙○○固不諱言於上揭時地，將其所有彰化銀行西
    屯分行帳戶之存摺、金融卡（含密碼）、身分證影本等物交
    付予姓名年籍不詳之人之事實，惟矢口否認有何幫助詐欺取
    財之犯行，辯稱：其因閱報應徵騎機車載送盜版DVD之工作
    ，對方要求其開戶，將收取之貨款存入自己帳戶，以供對方
    提領云云。惟查：
（一）被害人乙○○遭詐欺集團成員詐欺，因而將現金存入被告
      前開帳戶之事實，業據被害人乙○○於警詢中指述甚詳，
      並有被告所有之彰化銀行西屯分行帳戶之開戶資料及存摺
      存款-交易明細查詢、被害人乙○○提出之彰化銀行自動
      櫃員機交易明細單各1紙附卷可稽，是被告之前開帳戶確
      為犯罪集團作為詐騙他人財物之用，堪予認定。
（二）被告雖辯稱：係為應徵工作始遭人騙取帳戶之存摺、金融
      卡（含密碼）、身分證影本云云，惟倘依被告所言，其係
      因對方要求而開戶，將收取之貨款存入自己帳戶，以供對
      方提領，則帳戶之名義人係被告，雖被告將存摺及金融卡
      交付予對方，但被告仍可持身分證明前往銀行辦理遺失存
      摺及金融卡補發，順利提領存入或匯入之款項，提供工作
      之人豈能冒此風險？況且，縱使有先將收取之貨款存入帳
      戶再提領之必要，提供工作之人大可提供自身或相關公司
      行號之帳戶，方能防止前述風險。益徵被告所言顯與一般
      工作收受貨款之流程有悖，其否認犯行，顯係圖脫卸責，
      不足採信。
（三）查詐欺犯罪多以他人名義帳戶為匯款工具之事，久經媒體
      廣為披載，幾已成人盡皆知之犯罪手法，被告係成年人，
      且非無智識之人，自不能推諉不知。是被告無故將前開帳
      戶資料交予真實姓名年籍不詳之成年人使用時，對於他人
      將用於詐欺取財等財產犯罪之事，顯予容任，當有雖預見
      發生亦不違其本意之未必故意。
（四）綜上所述，被告犯嫌堪以認定。
二、按被告以幫助詐欺取財之意思，參與詐欺取財罪之構成要件
    以外之行為，核係犯刑法第30條第1項、第339條第1項之幫
    助詐欺取財罪。被告幫助正犯犯詐欺取財罪，請依同法第30
    條第2項規定，按正犯之刑減輕之。
三、依刑事訴訟法第451條第1項聲請逕以簡易判決處刑。
    此  致
臺灣臺中地方法院
中    華    民    國    97    年    9    月    22    日
                          檢察官  甲○○
本件正本證明與原本無異
中    華    民    國    97    年    10    月    2    日
                           書記官  何竹筠
附錄：
刑法第339條：
 （普通詐欺罪）意圖為自己或第三人不法之所有，以詐術使人
將本人或第三人之物交付者，處5年以下有期徒刑、拘役或科或
併科1千元以下罰金。
以前項方法得財產上不法之利益或使第三人得之者，亦同。
前二項之未遂犯罰之。
當事人注意事項：
 （一）本件係依據刑事訴訟法簡易程序辦理，法院簡易庭得不
       傳
       喚被告、輔佐人、告訴人、告發人等出庭即以簡易判決
   處
       刑。
 （二）被告、告訴人、被害人對告訴乃論案件，得儘速試行和
       解
       ，如已達成民事和解而要撤回告訴，請告訴人寄送撤回
   告
       訴狀至臺灣臺中地方法院簡易庭。
 （三）被告、告訴人、被害人對本案案件認有受傳喚到庭陳述
       意
       見之必要時，請即以書狀向臺灣臺中地方法院簡易庭陳
   明
       。
【附件二】臺灣臺中地方法院檢察署檢察官移送併辦意旨書
                                     97年度偵字第27733號
    被      告  丙○○  男  28歲（民國○○年○月○○日生）
                        住臺中市西屯區○○○街20號
                        國民身分證統一編號：Ｚ000000000號
上列被告因詐欺案件，業經偵查終結，認與臺灣臺中地方法院97
年度中簡上字第1118號案件，係事實上之同一案件，應併案審理
，茲敘述犯罪事實、證據並所犯法條及併辦理由如下：
一、犯罪事實：
（一）丙○○能預見將自己所有之金融機構存款帳戶存摺、金融
      卡（含密碼）交付予不詳身分之人使用，足供他人作為詐
      欺取財等財產犯罪款項出入之工具，其竟仍基於幫助他人
      詐欺取財之未必故意，於民國97年6月4日某時，前往彰化
      銀行西屯分行（下簡稱彰化銀行）開立存款帳戶（帳號：
      000000000000號）後，即於同日，在不詳地點，將該帳戶
      之存摺、提款卡及密碼，交予真實姓名不詳之成年人，以
      此方式幫助他人犯罪。嗣該等取得帳戶之人與所屬犯罪集
      團成員共同基於意圖為自己不法所有之犯意聯絡，於97年
      6月4日20時許，撥打電話向乙○○詐稱為網路書店客服人
      員，告知其所辦理之轉帳設定為分期付款，須前往自動櫃
      員機設定取消，致使乙○○陷於錯誤，於同日23時9分許
      ，在彰化銀行北屯分行所設置有現金存入功能之自動櫃員
      機，依指示將新臺幣（下同）5萬7000元存入丙○○所有
      之上開帳戶。嗣經乙○○發覺受騙，報警處理，而查悉上
      情。
（二）案經基隆市警察局第一分局報告臺灣基隆地方法院檢察署
      呈請臺灣高等法院檢察署核轉本署偵辦。
二、證據：
（一）被害人乙○○遭詐欺集團成員詐欺，因而將現金存入被告
      丙○○前開帳戶之事實，業據被害人乙○○於警詢中指述
      甚詳，並有被告所有之彰化銀行帳戶之開戶資料及存摺存
      款--交易明細查詢、被害人乙○○提出之彰化銀行自動櫃
      員機交易明細單各1紙附卷可稽。是被告之前開帳戶確為
      犯罪集團作為詐騙他人財物之用，堪予認定。
（二）被告丙○○固坦承申辦上開彰化銀行帳戶，惟矢口否認有
      何詐欺犯行，辯稱：伊於97年6月4日下午13時許，申辦上
      開帳戶後，即將該帳戶之存摺及提款卡置於機車置箱內，
      機車則停放在臺中市之逢甲大學附近某處，嗣於同日下午
      6時許，在臺中市○○區○○街20號，伊打開機車置物箱
      時，才發現該帳戶之存摺及提款卡已遺失，但並未報警或
      掛失等語。經查，被告申請上開彰化銀行帳戶之目的，係
      為辦理轉帳之用乙節，業據被告自承在卷，而被告於發現
      上開彰化銀行帳戶之存摺及提款卡遺失後，竟未向警報案
      ，亦未向彰化銀行掛失，實與常情不符。又被告於本署97
      年度偵字第16614號詐欺案件中辯稱：係為應徵工作遭人
      騙取上開彰化銀行帳戶之存摺及提款卡等語，有本署檢察
      官聲請簡易判決處刑書在卷可憑。是被告就其所有之同一
      彰化銀行帳戶，究係遺失或遭詐騙之供詞，前後已有翻異
      。再參以金融機構帳戶存款之提領，必以擁有該帳戶存摺
      及印鑑，或以該帳戶之提款卡配合鍵入正確密碼使用為前
      提，如他人遺失或來路不明之帳戶，隨時可能因失主掛失
      而無法使用、領款，甚至因他人持有補發之存摺、提款卡
      ，即可領走該帳戶內之款項，犯罪集團為謀確實領取詐得
      之款項，應無甘冒無法領出款項之風險而使用此種他人遺
      失或遭竊之帳戶之可能。顯見被告於本件辯稱遺失等語，
      應係卸責之詞，不足採信。
（三）另在金融機構開設帳戶，請領存摺及提款卡，係針對個人
      身分之社會信用而予以資金流通，具有強烈之屬人性格，
      而金融帳戶作為個人理財工具，申請開設並無任何特殊之
      限制，一般民眾皆得以存入最低開戶金額之方式申請取得
      ，且同一人均得在不同之金融機構申請數個存款帳戶使用
      ，乃眾所週知之事實，苟見不詳人士向他人蒐集金融帳戶
      使用，自屬可疑。況近年來，社會上各式利用他人帳戶犯
      罪之案件層出不窮，且該等犯罪，多數係利用人頭申請之
      帳戶作為犯罪工具，以掩飾該實際行為人之身分，此早經
      媒體廣為披載。而現今申辦帳戶甚為簡便，倘非具有不法
      意圖，自無取得他人帳戶使用之必要。被告係智慮成熟之
      成年人，對此應知之甚詳。其將上開帳戶交付他人使用，
      足見對於他人收取其帳戶資料，可能用於犯罪，使偵查機
      關不易偵查一節，應有所預見，竟恣意將上開帳戶之資料
      交付他人，顯有容認犯罪事實發生之本意，自有幫助該集
      團利用其金融帳戶實施恐嚇取財犯行之不確定故意及行為
      甚明。本件事證已臻明確，被告罪嫌洵堪認定。
三、所犯法條：
    按刑法上之幫助犯，係指以幫助之意思，對於正犯資以助力
    ，而未參與實施犯罪之行為者而言（最高法院49年度臺上字
    第77號判例參照），是行為人主觀上若係以幫助他人犯罪之
    意思，而在客觀上從事構成要件以外之行為，應論以幫助犯
    。是被告丙○○提供存摺、提款卡及密碼予他人使用，核其
    所為，均係犯刑法第339條第1項詐欺取財罪嫌之幫助犯，請
    依同法第30條第2項規定，按正犯之刑減輕之。
四、併辦理由：
（一）被告丙○○前曾被訴詐欺案件，業經本署檢察官於97年9
      月22日，以97年度偵字第16614號聲請簡易判決處刑，經
      臺灣臺中地方法院以97年度中簡字第3402號判處有期徒刑
      3月，再經本署檢察官提起上訴，現由該院（全股）以97
      年度中簡上字第1118號案件審理中，有該案聲請簡易判決
      處刑書、該院判決書、本署刑案資料查註紀錄表及全國刑
      案資料查註表各1份附卷足憑，合先敘明。
（二）本件被告丙○○提供其所申辦之彰化銀行帳戶之存摺、提
      款卡及密碼予他人使用而涉犯之幫助詐欺罪嫌，與前開案
      件中所提供之帳戶係屬同一，且被害人均為乙○○，屬事
      實上之同一案件，應予併案審理。
    此致臺灣臺中地方法院
中    華    民    國    97    年    12    月    23    日
                              檢察官  王文和
                              檢察官  林英奇


司法院資訊處製作；財團法人民間司法改革基金會備份。
